臺灣桃園地方法院刑事判決　　　　　　　 93年度訴字第405號
公　訴　人　臺灣桃園地方法院檢察署檢察官
被　　　告　丙○○　男　33歲.
　　　　　　甲○○　男　40歲.
　　　　　　　　　　（
上列被告因違反臺灣地區與大陸地區人民關係條例等案件，經檢
察官提起公訴（92年度偵字第11828 號），被告於本院準備程序
中，就被訴事實為有罪之陳述，經本院告知簡式審判程序意旨，
並聽取公訴人及被告意見後，本院合議庭裁定依簡式審判程序審
理，判決如下：
    主  文
丙○○、甲○○共同違反不得使大陸地區人民非法進入臺灣地區
之規定，各處有期徒刑參月，如易科罰金，均以參佰元折算壹日
。
    事  實
一、丙○○、甲○○均明知乙○○（待緝獲後另行審結），係從
    事仲介大陸地區人民非法進入臺灣地區之人士，且渠等二人
    並無與大陸地區人民結婚之真意，竟答應以新臺幣（下同）
    3 萬元、後續數萬元及免費招待至大陸地區食宿費用之代價
    ，由乙○○分次安排渠等二人至大陸地區福建省寧德市並介
    紹認識大陸地區人民何玉鳳、蘇秀平（檢察官另行偵查），
    丙○○、甲○○分別與何玉鳳、蘇秀平彼此均知悉並無結婚
    之真意，但為達使何玉鳳、蘇秀平入境臺灣之目的，雙方乃
    通謀虛偽分別於民國91年6 月7 日、91年6 月10日在福建省
    寧德市公證處辦理公證結婚登記，而分別取得該市公證處核
    發之（2002）寧證字第1011號、（2002）寧證字第1015號結
    婚證書，使大陸地區承辦人員登載該不實事項於結婚證明之
    文書上，並均辦妥財團法人海峽交流基金會之公證書。丙○○、乙○○、何玉鳳三人及甲○○、乙○○、蘇秀平三人共
    同基於使公務員登載不實事項於公文書及使何玉鳳、蘇秀平
    非法入境臺灣地區之犯意聯絡，於福建省寧德市辦妥上開結
    婚登記手續後，丙○○、甲○○即獨自先行返臺，分別自行
    持戶口名簿、
    結婚公證書、財團法人海峽交流基金會之公證書等文件，至
    苗栗縣通霄鎮戶政事務所、桃園縣蘆竹鄉戶政事務所（丙○○於91年6 月19日辦理，甲○○於91年7 月5 日辦理），填
    具「結婚登記申請書」、「
    申請辦理結婚之
    管公務員將渠等假結婚之不實事項輸存於電腦戶政資料管理
    檔案內，據以製發登載於其職務上所掌之公文書即
    ，足以生損害於戶政機關對於戶政管理之正確性。丙○○、
    甲○○再持該等不實事項相關文件，向各該轄區派出所辦理
    其等假結婚配偶之「大陸地區人民進入臺灣地區保證書」，
    復分別持前揭偽造之保證書、結婚證書、公證書、
    局，持以行使前開內容不實之文件，申請辦理大陸地區女子
    何玉鳳、蘇秀平於91年間以探親為由入境來臺，使該局承辦
    公務員不知有偽而登載於職務上所掌之公文書即「大陸地區
    人民進入臺灣地區旅行證申請書」上，憑以製發該2 名大陸
    地區女子之中華民國台灣地區旅行證，足生損害於境管機關
    對於入出境之管理。
二、案經臺灣桃園地方法院檢察署檢察官據報後指揮法務部調查
    局桃園縣調查站調查後自動檢舉及該調查站移送偵查起訴。
    理    由
一、本件被告丙○○、甲○○所犯並非死刑、無期徒刑、最輕本
    刑為3 年以上有期徒刑之罪或高等法院管轄第1 審案件，而
    於準備程序進行中，被告先就被訴事實為有罪之陳述，經本
    院告知簡式審判程序之旨，並聽取公訴人、被告之意見後，
    由本院合議庭裁定進行簡式審判程序，核先敘明。
二、右開事實，業據被告丙○○、甲○○於本院審理中均坦承不
    諱，並有結婚證明書、財團法人海峽交流基金會證明書、戶
    、入出境查詢紀錄在卷可稽，足認被告丙○○、甲○○前開
    自白確與事實相符而堪採信，本件事證明確，被告二人之犯
    行堪以認定，應依法論罪科刑。
三、按行為後法律有變更者，適用裁判時之法律。但裁判前之法
    律有利於行為人者，適用最有利於行為人之法律，刑法第2
    條第1 項設有明文。又按臺灣地區與大陸地區人民關係條例
    第79條第1 項業於92年10月29日修正，由行政院令公布於同
    年12月31日施行，該條項規定：「違反第15條第1 款規定者
    ，處1 年以上7 年以下有期徒刑，得併科新台幣100 萬元以
    下罰金。」而修正前該條項規定：「違反第15條第1 款規定
    者，處5 年以下有期徒刑、拘役或科或併科新台幣50萬元以
    下罰金。」該條例第15條第1 款則未修正。經比較修正前後
    規定可知，修正後之法律未修改犯罪構成要件（即該條例第
    15 條 第1 款規定），僅係加重其刑度。本案被告丙○○、
    甲○○分別使大陸地區人民何玉鳳、蘇秀平於91年8 月8日
    由中正國際機場非法進入臺灣地區，有入出境記錄查詢單在
    卷可稽，於其行為後法律已有變更，有新舊法比較問題，茲
    比較修正前後臺灣地區與大陸地區人民關係條例第79條第1
    項之規定，以適用舊法對被告有利，自應適用是用修正前之
    該條例裁判。故核被告丙○○、甲○○所為，均係違反臺灣
    地區與大陸地區人民關係條例第15條第1 款規定，應依修正
    前之同條例第79條第1 項使大陸地區人民非法進入臺灣地區
    罪處斷，及刑法第216 條、第214 條之行使使公務員登載不
    實文書罪。被告二人使公務員登載不實之低度行為，應為其
    行使之高度行為所吸收，不另論罪。被告丙○○、乙○○、
    何玉鳳三人與被告甲○○、乙○○、蘇秀平三人分別有犯意
    聯絡及行為分擔，應論以共同正犯。又被告二人其先後多次
    行使使公務員登載不實文書之犯行，時間緊接，目的同一，
    觸犯構成要件相同之罪名，顯係基於概括犯意為之，應依連
    續犯規定論以一罪，並加重其刑。渠等二人所犯上開二罪有
    方法目的之牽連關係，應從一較重之使大陸地區人民非法進
    入臺灣地區罪處斷。爰審酌被告二人使大陸地區人民進入臺
    灣，危害我國治安，及其犯罪之動機、目的、手段，以及犯
    罪後坦承犯行，知所悔改等一切情狀，量處如主文所示之刑
    ，並均諭知易科罰金之折算標準。
據上論斷，應依刑事訴訟法第273 條之1 第1 項、第299 條第1
項前段，修正前臺灣地區與大陸地區人民關係條例第79條第1 項
，刑法第11條前段、第2 條第1 項但書、第28條、第56條、第
216 條、第214 條、第55條、第41條第1 項前段，罰金罰鍰提高
標準條例第1 條前段、第2 條，判決如主文。
本案經檢察官張啟聰到庭執行職務。
中　　華　　民　　國　　94　　年　　3 　　月　　9 　　日
                  臺灣桃園地方法院刑事第五庭
                      審判長法  官  潘政宏
                            法  官  周炳全
                            法　官　張明儀
以上正本證明與原本無異。
如不服本判決，應於送達後10日內，向本院提出上訴狀。
                            書記官　王嘉麒
中　　華　　民　　國　　94　　年　　3 　　月　　10　　日
附錄論罪科刑依據之法條：
臺灣地區與大陸地區人民關係條例第79條
違反第15條第1 款規定者，處五年以下有期徒刑、拘役或科或併
科新台幣50萬元以下罰金。
中華民國刑法第214條
(使公務員登載不實罪)
明知為不實之事項，而使公務員登載於職務上所掌之公文書，足
以生損害於公眾或他人者，處三年以下有期徒刑、拘役或五百元
以下罰金。
中華民國刑法第216條
(行使偽造變造或登載不實之文書罪)
行使第二百十條至第二百十五條之文書者，依偽造、變造文書或
登載不實事項或使登載不實事項之規定處斷。
